臺灣新竹地方法院刑事判決　　　　　　　 100年度訴字第25號
公　訴　人　臺灣新竹地方法院檢察署檢察官
被　　　告　梁閔雄
選任辯護人　財團法人法律扶助基金會徐原本律師
被　　　告　江奎炫
上列被告等因擄人勒贖等案件，經檢察官提起公訴（99年度偵緝
字第 470號、99年度偵字第5817號、第6449號），本院判決如下
：
    主  文
梁閔雄犯擄人勒贖未遂罪，處有期徒刑肆年。
江奎炫共同犯剝奪他人行動自由未遂罪，處有期徒刑肆月，如易
科罰金，以新臺幣壹仟元折算壹日。
    事  實
一、梁閔雄明知其與吳冬滿或吳冬滿家人並無債權債務糾紛關係
    ，竟基於擄人勒贖之犯意，於民國97年11月間之某日，邀集
    江奎炫前往位在新竹縣新豐鄉○○路○段653號之小博士文教
    機構前，在梁閔雄所有停放於上址前之車牌號碼G8－1947號
    自用小客車上，由梁閔雄向不知情無擄人勒贖故意之江奎炫
    謊稱：有 1戶大戶人家之大兒子（指吳冬滿之子史明健）與
    其友人有債務糾紛，欲押人討債等情，而由梁閔雄計劃押人
    之地點為吳冬滿位在新竹縣新豐鄉○○路39號住處附近，並
    向江奎炫稱：如參與押人可獲得新臺幣（下同） 100萬元，
    而待江奎炫先押到人後，其會與江奎炫聯繫，將人帶走等語
    ，經江奎炫表示同意後，梁閔雄復要求江奎炫找其他人參與
    幫忙，數日後，江奎炫在位於新竹縣新豐鄉○○路之「快樂
    連線網咖店」（下稱快樂網咖店）詢問不知情無擄人勒贖故
    意之余少安（關於妨害自由未遂部分，業經本院以99年度訴
    字第96號判決判處有期徒刑 3月確定）稱：有要押人事情，
    你要不要做，並允諾事成後給予余少安20萬元報酬等語，經
    余少安同意後，江奎炫與余少安自此時起即共同基於剝奪他
    人行動自由之犯意聯絡及行為分擔，由江奎炫攜同余少安與
    梁閔雄多次會面勘探吳冬滿位在新竹縣新豐鄉○○路39號住
    處之位置，並觀察吳冬滿與其家人之作息，以選擇作案時機
    ，梁閔雄並對余少安謊稱：史家的哥哥或弟弟有欠其大哥錢
    ，有票子等情，且對江奎炫與余少安稱：只要抓到吳冬滿那
    1 戶人家的人即可。嗣於98年1月14日7時許，江奎炫駕駛懸
    掛以不詳方式取得之WS－5645號車牌（該車牌未扣案）之大
    慶SUBARU廠牌自小客車（實際車牌號碼為5P－9318號、登記
    車主為群航企業有限公司、代表人劉鎔綾即江奎炫之母）至
    「快樂網咖店」，邀集余少安、彭本輝一同前往討債，余少
    安、彭本輝應允後，即由彭本輝駕駛該車搭載江奎炫、余少
    安自上開「快樂網咖店」出發，並前往吳冬滿上揭住處附近
    之空地等候，俟見吳冬滿走出家門不注意之際， 3人竟共同
    基於非法剝奪他人行動自由之犯意聯絡，江奎炫先指示彭本
    輝駕車向前行駛至附近路旁停等接應，旋與余少安下車，由
    江奎炫在前以雙手拉扯吳冬滿，強行要求吳冬滿上車，余少
    安則在後以身體阻擋吳冬滿防止其逃離，欲以此強押方式，
    剝奪吳冬滿之行動自由。後因吳冬滿奮力掙脫，同時不斷呼
    叫「救命」以吸引路人注意，江奎炫、余少安見事跡敗露，
    遂鬆脫控制吳冬滿之雙手， 2人迅速上車發動車輛，並由彭
    本輝駕車逃離現場而未得逞。其後彭本輝駕駛該車搭載江奎
    炫、余少安前往位在新竹縣新豐鄉瑞興村嵌頭 199號大囍事
    社區停車場與駕駛車牌號碼G8－1947號車輛之梁閔雄會合，
    再由梁閔雄駕駛該車牌號碼G8－1947號車載送余少安前往「
    快樂網咖店」。江奎炫另駕駛車牌號碼5P－9318號車載送彭
    本輝前往位於新竹縣湖口鄉○○街之「N2網咖店」後，梁閔
    雄亦前往該「N2網咖店」與江奎炫在該網咖店碰面。嗣經吳
    冬滿向新竹縣政府警察局竹北分局山崎派出所報案後，因警
    在犯罪現場附近拾獲彭本輝遺落現場之行動電話 1支，乃通
    知彭本輝及余少安到案說明，待緝獲江奎炫後，依江奎炫供
    述方知梁閔雄策劃犯案過程，始循線查悉上情。
二、案經吳冬滿訴由新竹縣政府警察局竹北分局報告、新竹縣政
    府警察局移送臺灣新竹地方法院檢察署檢察官偵查起訴。
    理  由
一、程序部分：
(一)、按被告以外之人於審判外之言詞或書面陳述，除法律有規定
    者外，不得作為證據；又被告以外之人於審判外之陳述，雖
    不符合同法第159條之1至第159條之4之規定，但經當事人於
    審判程序同意作為證據，法院審酌該言詞陳述或書面陳述作
    成時之情況，認為適當者，亦得為證據。當事人、代理人或
    辯護人於法院調查證據時，知有第159條第1項不得為證據之
    情形，而未於言詞辯論終結前聲明異議者，視為有前項之同
    意，刑事訴訟法第159條第1項及第159條之5分別定有明文。
    經查，本件被告梁閔雄及其辯護人於本院審理程序中陳稱：
    除了共同被告江奎炫除關於其自己以外於警詢之陳述、共犯
    余少安、彭本輝，證人吳冬滿、張曉雯、史明倫於警詢之陳
    述係審判外之陳述，故無證據能力外，餘對檢察官所提其他
    各項證據方法之證據能力均表示並無意見等語，而本院審酌
    除被告梁閔雄及其辯護人所陳述上情外之其餘證據既經被告
    江奎炫、梁閔雄及其辯護人同意援引作為證據，且並無證據
    證明係公務員違背法定程序所取得，亦無刑事訴訟法第 159
    條之 4之顯有不可信之情況與不得作為證據之情形，復經本
    院審判期日就上開證據進行調查、辯論，並未發現有不當取
    供之情事，故認宜作為本件認定之依據，均有證據能力，合
    先敘明。
(二)、關於共同被告江奎炫除關於其自己以外於警詢之陳述、共犯
    余少安、彭本輝，證人吳冬滿、張曉雯、史明倫於警詢之陳
    述部分，按被告以外之人於審判外之言詞或書面陳述，除法
    律有規定者外，不得作為證據；又被告以外之人於司法警察
    官或司法警察調查中所為之陳述，與審判中不符時，其先前
    之陳述具有較可信之特別情況，且為證明犯罪事實存否所必
    要者，得為證據，刑事訴訟法第159條第1項、第159條之2分
    別定有明文。經查，共同被告江奎炫除關於其自己以外於警
    詢之陳述、共犯余少安、彭本輝，證人吳冬滿、張曉雯、史
    明倫於警詢之陳述，係被告以外之人於審判外之陳述，復不
    符合傳聞法則之例外規定，依首開刑事訴訟法第159條第1項
    規定，上開共同被告江奎炫除關於其己於警詢之陳述、共犯
    余少安、彭本輝，證人吳冬滿、張曉雯、史明倫於警詢之陳
    述均無證據能力，自均不得採為證據。
二、認定犯罪事實所憑之證據及認定之理由：
(一)、關於被告梁閔雄擄人勒贖未遂部分：
１、訊據被告梁閔雄矢口否認有何擄人勒贖未遂犯行，辯稱略以
    ：證人江奎炫、余少安證述不實，我沒有參與擄人勒贖未遂
    犯行，98年1月14日7時許我使用門號0000000000號行動電話
    與證人余少安使用之門號0000000000號行動電話多次聯絡，
    是因為我開白牌計程車，證人江奎炫要叫車云云。
２、經查：
(1)、證人江奎炫部分：
、於偵查中證稱：「（是否有於98年1月14日7時許，在新竹縣
    新豐鄉○○路39號住處附近空地，共犯彭本輝在車上，你與
    共犯余少安下車，由你強拉被害人吳冬滿上車，但因被害人
    大聲喊叫而未得逞？）有」、「（是何人指使你犯下上開犯
    行？）綽號『瓦斯』，我不知道他本名」、「（此人是否為
    綽號瓦斯之梁閔雄【提示梁閔雄個人照片】？）對」、「（
    有無於98年 1月14日在前往被害人住處路上，接了2、3通電
    話，並告訴彭本輝、余少安押到人要用膠帶將眼睛嘴巴貼住
    ？）我是跟余少安說，待會押到人要用膠帶將嘴巴以及手腳
    貼住，有接到綽號瓦斯打來的電話，他是打給余少安，因為
    我的手機故障，余少安接了一下，就拿給我聽，瓦斯說要把
    被害人嘴巴以及手腳用膠帶貼住」、「（梁閔雄是在何處、
    如何跟你說押人之事？）好像是97年11月、12月間策畫，瓦
    斯打電話叫我上他的車，他說要我幫他押 1個人，押上車就
    對了，我有問他為何押人，他叫我不要管那麼多」、「（究
    竟瓦斯梁閔雄有無告訴你押到人之後要如何處理？）押到人
    之後，我打電話給他，他會開車將人載走」、「（你是如何
    告訴共犯彭本輝、余少安，何以他們會跟你一起去犯案？）
    我是帶余少安去找瓦斯，瓦斯向余少安說，被害人欠他們錢
    ，有票子，我是沒有看到票子。我本來只有約余少安，到了
    網咖時，也就是犯案當天早上 6時許，我才告訴彭本輝，幫
    我開車，我已經 1個晚上沒有睡覺，我沒有告訴彭本輝要押
    人的事情」、「（你為何會知道被害人吳冬滿之住處？）瓦
    斯之前就有告訴我，我跟瓦斯在犯案前1、2個月就有去現場
    看過 1次」、「（綽號『瓦斯』之梁閔雄要你去押人有無給
    你好處？）沒有，梁閔雄之前有跟我講如果有抓到人要給我
    100萬，但是因為沒有抓到人，梁閔雄1毛都沒有給我」、「
    （當時梁閔雄如何向你及余少安說？）梁閔雄當時跟我們講
    被害人吳冬滿家的位置。因為餐廳在吳冬滿家附近，所以可
    以看到吳冬滿家的狀況，梁閔雄說只要抓到那 1戶人家的人
    就可以」、「（在車上到底梁閔雄有無跟你或是余少安講？
    被害人欠他錢，且有票子此事？）有」、「（為何梁閔雄沒
    有把票子交給你或是余少安，讓你們押人時有所憑據？）我
    當時在幼稚園時有問梁閔雄為何要抓人，梁閔雄稱是債務糾
    紛」、「（既然你在網咖那邊要求余少安參與押人之事，余
    少安已經答應，為何你還要帶余少安到吳冬滿家附近餐廳在
    梁閔雄的車上與梁閔雄見面？）因為整件事情都是梁閔雄策
    劃，我要帶余少安給梁閔雄看一下」、「（到底梁閔雄策劃
    事項內容為何？）梁閔雄先跟我在幼稚園車上談論押人之事
    ，我同意後，之後他又稱我 1個人去押一定不夠，要我再去
    找 1個人，我當時想我常去網咖碰到余少安，我就想說找余
    少安」、「（要押的那 1戶人家是否是梁閔雄選的？）是」
    、「（如何得知強押對象是吳冬滿？）梁閔雄只有跟我講這
    1 戶人家誰都可以，因為我與余少安、梁閔雄到被害人住處
    勘查多次，我知道這戶人家有 4人」、「（余少安稱在由快
    樂網咖前往學府路39號路上，有接到梁閔雄以0000000000號
    打來給余少安0000000000的2、3通電話，梁閔雄問你們到哪
    裡及路要怎麼走，後來余少安把電話拿給你聽，有無此事？
    ）有，梁閔雄確實有打電話給余少安，由余少安接聽，但是
    梁閔雄電話幾號我不知道。余少安聽完後就把電話交給我，
    梁閔雄當時問我『你現在已經到那邊了？』，我回答我快到
    了，離被害人家約 100公尺，梁閔雄要我不要太靠近，在附
    近等就好，因為當時是6點多，被害人約7點才會出門」、「
    （余少安在由快樂網咖前往學府路39號路上接梁閔雄打來的
    2、3通電話後，電話改由你接聽，聽完後是由你或余少安告
    訴彭本輝若押到人，就用膠帶將眼睛與嘴巴貼住？）是我跟
    余少安講，因為余少安坐後座，若押到人的話也是坐後座，
    但是梁閔雄在電話中有跟我講若有押到人就以膠帶把眼睛、
    嘴巴矇住，我再跟余少安這樣講」、「（梁閔雄到大囍事後
    方停車場時，余少安稱你與余少安都有進入車上，梁閔雄在
    他車上他責怪你動手時機不對或是那種狀況不應該動手，是
    否因為他有在學府39號現場監看才可以這樣講？）是」、「
    （梁閔雄在現場何處監看？）梁閔雄在案發地點那條街轉角
    那邊觀看」、「（你如何知悉梁閔雄的G8－1947號車子有停
    在你所繪的地點？）我有看到，時間是作案後，因為我們作
    案車輛也是從學府路往文昌街方向逃逸，我在文昌街那邊就
    有看到梁閔雄的車子停在那邊」、「（你看到梁閔雄的車子
    停在學府路、文昌街口時，有無看到梁閔雄坐在該車駕駛座
    上？）我當時有看到他的車子停在那邊，但是沒有注意梁閔
    雄有無坐在駕駛座上」、「（在大囍事後方停車場時，你與
    余少安有先上梁閔雄雅哥轎車？）是，我與余少安一起上車
    ，余少安拿裝有犯罪工具的袋子上車。當時梁閔雄在車上問
    我們怎麼會選在那時候動手，我回答我當時沒有看到吳冬滿
    的媳婦，只看到吳冬滿，那時我要彭本輝把車子開過去，那
    時才看到吳冬滿的媳婦走出來」等語（ 470號偵緝卷第16頁
    至第17頁、第34頁、第79頁至第80頁、第83頁至第87頁）。
、於本院調查時證稱：「（為何要去擄被害人吳冬滿？）因為
    我答應瓦斯要去吳冬滿他們家抓家裡面其中 1人」、「（瓦
    斯為何要擄吳冬滿？）瓦斯沒有講」、「（你沒有問？）有
    ，瓦斯說你不用管這麼多，只要抓她們家中的人，如果我抓
    到的話要我打電話給瓦斯，他會開車過來把人接走」、「（
    瓦斯有跟余少安、彭本輝碰面嗎？）之前有跟我、余少安，
    但是他沒有看過彭本輝，當天失敗之後，我打電話給瓦斯來
    搭載余少安於網咖騎車。之前我跟瓦斯、余少安碰面的時候
    有就本案的計畫就是討論大家在何處等被害人吳冬滿，就是
    被害人每天要走的路，也有到現場勘查過」、「（瓦斯到案
    的時候否認參與本案計畫，有何意見？）整件事情是瓦斯要
    求我去做的，整個案件是他策劃、主導的，都是他跟我講的
    等語（ 174號聲羈卷第4頁、第7頁）；於本院審理時結證稱
    ：「（梁閔雄有沒有叫你去抓什麼人？）梁閔雄說吳冬滿家
    裡面的其中 1個人」、「（梁閔雄有沒有說事成後要給余少
    安、彭本輝多少錢？）有，事成後給余少安20萬元，給彭本
    輝10幾或是20萬元」、「（你自己有無答應要給余少安20萬
    ？）我有先問過『瓦斯』，所以我有跟余少安講事成後給他
    20萬」、「（整件押人的計畫是誰策劃的？）梁閔雄」、「
    （當時在97年 9月或是10月，梁閔雄如何跟你說的？）梁閔
    雄說叫我去抓人，我問梁閔雄要抓誰，梁閔雄沒有跟我說，
    梁閔雄有帶我去看被害人住的地方，本來說要抓男的，可是
    我不知道是誰，後來沒有機會下手，梁閔雄就說不然就隨便
    1個」、「（梁閔雄在何時告訴你他決定這1天動手？）動手
    前 1天的晚上」、「（為何你們押人的結果要向梁閔雄報告
    ？）因為是梁閔雄叫我去押的，我沒有押到當然要跟梁閔雄
    說」、「（為何要介紹余少安去認識梁閔雄？）因為梁閔雄
    跟我說要押人，梁閔雄說我 1個人沒有辦法，要我多找幾個
    人幫忙，所以我才介紹余少安給梁閔雄認識」、「（你跟余
    少安去吳冬滿家附近觀察，梁閔雄也都會一起去嗎？）是」
    、「（梁閔雄跟你們在一起觀察時，是否有說目標是要押哪
    1 個？）沒有，除了兩個女的會走路出來，其他兩個男的都
    是直接從車庫開車，因為從車庫出來無法判斷是何人，所以
    觀察的結果我們鎖定是那兩個女的」、「（既然梁閔雄說是
    吳冬滿的大兒子施用毒品欠債，目標應該是找吳冬滿的大兒
    子，為何後來梁閔雄會決定叫你們去押吳冬滿？）因為吳冬
    滿的大兒子在國外」、「（你之前說梁閔雄有跟你講，押人
    事成之後梁閔雄要給你 100萬元，是否梁閔雄有這樣跟你說
    過？）有」等語（25號本院卷第52頁至第57頁）。
(2)、證人余少安部分：
、於偵查中證稱：「（你到底何時才同意參與江奎炫謀議策劃
    之計畫？）大概97年 9月份，綽號『瓦斯』之男子就開始策
    劃，由江奎炫執行，我在97年10月向江奎炫表示同意參與，
    代價是我可以拿到20萬元」、「（當天有跟你一起強押吳冬
    滿的人，駕駛該部香檳色速霸陸轎車的是誰？）是彭本輝、
    他負責開車，我知道是因為當時我在車內當時江奎炫有與綽
    號『瓦斯』之男子交談，內容是得手後往那邊跑」、「（你
    為何會認識梁閔雄？）是透過江奎炫介紹認識。97年11月間
    以後某 1日，江奎炫有無帶你到吳冬滿住處附近之雙囍餐廳
    旁邊，與停放在該餐廳旁之G8－1947號車上之梁閔雄見面？
    ）是，有此事，你跟我講時我順便回憶有此事，時間我只知
    道是97年年底」、「（梁閔雄是否對你稱被害人有欠他錢、
    有票子之事情？）有，梁閔雄當時說史家的哥哥或弟弟有欠
    梁閔雄大哥錢，自始未還，我問他說票子在哪裡，他說在老
    大身上」、「（梁閔雄在車上有對你及江奎炫指出吳冬滿住
    處位置？）當時梁閔雄有開G8－1947號車子經過吳冬滿位於
    新豐鄉○○路住處門口」、「（梁閔雄有無跟你或是江奎炫
    講只要抓到那1戶的人就可以？）是，他就這樣講」、「（
    請回憶他當時是否是這樣講？）他確實是這樣講」、「（江
    奎炫帶你去跟梁閔雄該次會面後，你們之後有無持續到雙囍
    餐廳去觀察被害人之起居，你都是與江奎炫騎車去，梁閔雄
    自己開車去？）是，我與江奎炫各騎一部機車，梁閔雄開他
    的G8－1947號車子去」、「（作案當天梁閔雄有無以000000
    0000號電話撥打你之0000000000號電話？）有，梁閔雄打了
    4、5通左右」、「（經查0000-000000號電話在98年1月14日
    至 6：59：10（時：分：秒）打電話給你持用之0000000000
    號電話，該通電話持續73秒，該通電話是何人接聽？談論何
    事？）當時是彭本輝開車，江奎炫坐副駕駛座，我坐駕駛座
    後面，這 1通電話我不確定是何人接聽，電話內容是梁閔雄
    問我們是否知道路怎麼走、抓到人要用膠帶把眼睛矇住等」
    、「（江奎炫介紹你與梁閔雄認識，並由梁閔雄指出被害人
    居住後，你們是否除了禮拜六與禮拜天外，天天都到被害人
    住處勘查被害人起居？）是，我們看了1、2個月」、「（到
    底梁閔雄除了跟你比出被害人家的位置及勘查地形之外，梁
    閔雄還有無跟你講何事？）江奎炫先跟我講說事成會給我20
    萬；之後某 1天勘查地形時，我與江奎炫坐在梁閔雄車上，
    梁閔雄有跟我講『小安事成後我分25萬給你』」等語（2136
    號偵卷影卷第39頁、470號偵緝卷第141頁至第144頁）。
、於本院審理時結證稱：「（參與這項計畫的人，除了你之外
    還有誰？）梁閔雄、江奎炫，還有 1個江奎炫的朋友」、「
    （在97年底時，你有沒有跟梁閔雄、江奎炫等人一起討論這
    個計畫的實施的方法、地點？）有」、「（依照你在偵查中
    所述，其實是梁閔雄決定要去找吳冬滿這家人，而且還具體
    向你們指出吳冬滿的住處在何處，是否如此？）是」、「（
    梁閔雄有無具體跟你說過，如果這件押人的事情事成之後，
    他會分你多少報酬？）有，梁閔雄說事成之後分給我20萬元
    ，當時江奎炫也有這樣說過事成要分我20萬元」、「（照這
    段話，是否你與江奎炫在整個綁人計劃中，都要聽梁閔雄發
    號施令？）是」、「（請你說出這 4個人的名字？）梁閔雄
    、江奎炫、我還有江奎炫的朋友」、「（這件案子你們 4個
    人如何分工？）彭本輝開車，江奎炫押人，我在後面擋，『
    瓦斯』梁閔雄負責在最遠的地方監控，離我們走路大約要10
    分鐘」、「（案發前 3個禮拜去梁閔雄家，那時是否知道梁
    閔雄與江奎炫要去吳冬滿家押人？）知道」、「（到底梁閔
    雄跟江奎炫有無要你幫忙去押吳冬滿家的哪 1個人？）有，
    要押吳冬滿的兒子」、「（為何你在偵查中會說，當時梁閔
    雄或江奎炫說，只要抓到那 1戶的人就可以了？）江奎炫是
    跟我說押吳冬滿的小兒子，梁閔雄有曾經跟我說過那 1戶的
    人家都可以」、「（你究竟跟江奎炫去吳冬滿他們家住處，
    去觀察他們家人的作息，去了幾趟？）10幾趟」、「（你們
    觀察10幾趟是誰決定在98年 1月14日動手？）梁閔雄和江奎
    炫」、「（你到什麼地方發現梁閔雄有開車到附近繞？）我
    有回頭看，我們的車先到之後吳冬滿家住處附近，我就回頭
    看到梁閔雄的暗色的喜美車」等語（25號本院卷第44頁背面
    至第49頁）。
、再證人余少安雖於偵查中曾經證述：「（是否認識在場的梁
    閔雄？）沒有看過」等語（2136號偵卷影卷第60頁背面），
    惟其於本院審理時結證稱：「（之前在檢察事務官前開庭，
    你說不認識梁閔雄，原因為何？）因為當時開庭外面有差不
    多6個人，我覺得很害怕」、「（你當時看到的6個人，是與
    梁閔雄一起來的或是你知道那是梁閔雄的朋友？）是梁閔雄
    的朋友，我都看過，但是不熟」等語（25號本院卷第44頁）
    ，是證人余少安確實認識被告梁閔雄，也可明確指認被告梁
    閔雄之事實應可認定，附此敘明。
(3)、觀之證人江奎炫及余少安於偵查、本院審理中個人之證述大
    致相符，而證人江奎炫與余少安 2人均一致證稱本案關於擄
    人部分確係由被告梁閔雄擔任主謀策劃，又證人江奎炫與余
    少安均因誤信被告梁閔雄確實與被害人吳冬滿之家人有債權
    債務之糾紛，另因被告梁閔雄允諾擄人事成之後只要將被擄
    之人交給被告梁閔雄，即可獲得豐厚之報酬，故同意參與本
    件擄人犯行，又證人江奎炫及余少安與被告梁閔雄素無怨隙
    ，則證人江奎炫及余少安自無甘冒偽證罪之風險而杜撰誣指
    被告梁閔雄之必要，可見證人江奎炫及余少安於偵查及本院
    審理中所為指證當屬翔實，而無混淆誤認或輕率誣指之情，
    參以證人江奎炫與余少安在擄人之過程中，被告梁閔雄不斷
    以其所使用之門號0000000000號行動電話與證人余少安所使
    用之門號0000000000號行動電話聯絡，有門號0000000000號
    行動電話之雙向通聯地含基地臺位置 1份在卷可佐（2136號
    偵卷影卷第23頁背面至第28頁），雖被告梁閔雄辯稱該多次
    通聯內容係因其係白牌計程車司機，證人江奎炫當時叫車，
    故始有該電話通聯云云，然觀之被告梁閔雄於98年1月14日7
    時許以其所使用之門號0000000000號行動電話與證人余少安
    所使用之門號0000000000號行動電話聯絡約7、8通，其中通
    話秒數甚至久達80秒許，如係電話聯絡叫車，僅須知悉時間
    、地點即可，顯無必要電話聯絡達7、8通，亦無通話秒數久
    達80秒之必要，尤有甚者，證人江奎炫其時正在進行押被害
    人吳冬滿之犯行，豈有餘力分身打電話向被告梁閔雄叫車，
    且證人江奎炫亦明白證述其時其並未向被告梁閔雄叫車，故
    被告梁閔雄辯稱與證人余少安多次電話通聯之目的係因證人
    江奎炫要叫車云云，自無可採，是證人江奎炫及余少安證述
    係被告梁閔雄要求其前往押被害人吳冬滿再交由被告梁閔雄
    處置之事實，應可認定。
３、再被告梁閔雄若與被害人吳冬滿之家人有債務糾紛，理應已
    不斷透過一般債務催討或民事訴訟方式請求無果後，始會以
    此妨害自由等激烈之手段追討債務，何以被告梁閔雄始終未
    提出其曾向被害人吳冬滿或其家人催討債務之相關證據？亦
    提不出相關債權憑證或相關證據？在在顯與常情有違，可知
    被害人吳冬滿或其家人確實未積欠被告梁閔雄任何債務之事
    實，至為明確，則被告梁閔雄既與被害人吳冬滿或其家人無
    任何債權、債務關係，又允諾證人江奎炫及余少安擄人事成
    之後將分別給予 100萬元及20萬元之高額報酬，益見被告梁
    閔雄為本件犯行並非源自債務糾紛，係假借理由擄人以獲取
    贖款，即被告梁閔雄自始即有使被害人吳冬滿或其家人以財
    物取贖人身之意思，而為達其取得財物之目的，而剝奪被害
    人吳冬滿之自由，其主觀上具有擄人勒贖之不法所有意圖已
    甚明。本部分事證明確，被告梁閔雄擄人勒贖未遂犯行堪以
    認定，應依法論科。
(二)、關於被告江奎炫妨害自由未遂部分：
    此部分事實，業據被告江奎炫於本院審理程序中坦白承認（
    25號本院卷第64頁背面），核與被害人吳冬滿於偵查中指訴
    （2136號偵卷影卷第33頁、第128頁、470號偵緝卷第37頁至
    第39頁）、共犯余少安、彭本輝於偵查、另案審理中證述（
    2136 號偵卷影卷第37頁至第40頁、第60頁至第61頁、470號
    偵緝卷第39頁、第141頁至第144頁、 129號本院卷影卷第18
    頁背面至第19頁、第34頁）情節大致相符，此外，復有「快
    樂網咖店」前監視錄影翻拍照片 9張、車籍查詢－基本資料
    詳細畫面 2紙、車籍查詢－基本資料查詢結果畫面、公司及
    分公司基本資料查詢（明細）、被告彭本輝使用行動電話門
    號0000000000號之通聯紀錄各 1份在卷可憑（2136號偵卷影
    卷第19頁背面至第22頁、第28頁背面至第30頁），足見被告
    江奎炫此部分自白應與事實相符，可以採信，本部分事證明
    確，被告江奎炫妨害自由未遂犯行堪以認定，應依法論科。
(三)、論罪科刑：
１、按擄人勒贖係指意圖勒贖而擄人而言，行為人苟以勒贖之目
    的而擄人，祇須被擄人喪失行動自由，而置於加害者實力支
    配之下即屬既遂，其事後果否實施勒贖，向何人勒贖，有無
    取得贖款，以及何人交付贖款均不影響其已成立之犯罪。另
    擄人勒贖罪其犯罪方法行為係將被害人置於行為人實力支配
    之下，予以脅迫，其犯罪目的行為係向被害人或關係人勒索
    財物，因此擄人勒贖罪本質上為妨害自由與強盜之結合，在
    形式上則為妨害自由與恐嚇取財之結合，且擄人者，實際上
    大多以若不付贖款即對被擄人加害等詞恫嚇被擄人親友，使
    生畏怖，因而交付贖款；於此，對被擄人或其親友恐嚇之妨
    害自由行為，或對被害人施以強暴之行為，在觀念上，應被
    吸收於擄人勒贖行為中，不應再論以妨害自由或傷害罪，擄
    人勒贖罪原為妨害自由及恐嚇取財罪之結合犯，在勒贖之意
    圖而將被擄人置於行為人實力支配之下，即屬既遂，行為人
    於犯罪實施中縱有妨害自由、恐嚇、或強取被擄人財物情事
    ，仍為擄人勒贖行為之一部，均不另論罪，最高法院85年度
    台上字第3675號、95年度台上字第1253號判決、98年度臺上
    字第2404號判決意旨均可資參照。本件被告梁閔雄意圖勒贖
    而欲將被害人吳冬滿擄走，惟因被害人吳冬滿大聲呼救致未
    得逞，揆諸前揭說明，本件被告梁閔雄、江奎炫與共犯余少
    安及彭本輝前揭對被害人吳冬滿擄人勒贖過程中，所為之妨
    害被害人吳冬滿自由之行為，就被告梁閔雄部分而言，僅屬
    擄人勒贖行為之一部，不另論罪，核被告梁閔雄此部分所為
    係犯刑法第 347條第3項、第1項之擄人勒贖未遂罪，被告梁
    閔雄已著手於擄人勒贖犯罪行為之實施，而未能持續剝奪被
    害人之行動自由，為未遂犯，爰依刑法第25條之規定減輕其
    刑。
２、次按，刑法第302條第1項之罪，所剝奪行動自由需有時間上
    持續性始得成立，如行為人本此故意著手實行，視其剝奪人
    之行動自由已否達於一定之持續狀態，分別論處該罪之既遂
    或未遂，被告若係基於剝奪被害人行動自由之犯意著手實行
    ，雖客觀上未能持續剝奪被害人之行動自由，亦應認係刑法
    第 302條第3項、第1項之妨害自由未遂罪，要不得以被害人
    行動自由未受剝奪，即認應成立刑法第 304條之強制罪，合
    先說明。經查，被告江奎炫、共犯余少安、彭本輝固已著手
    以身體阻擋，並強行拉扯被害人吳冬滿促其上車，欲藉此非
    法方法剝奪被害人吳冬滿之行動自由，惟因被害人吳冬滿掙
    脫呼救而未生剝奪行動自由之結果，核被告江奎炫其所為，
    係犯刑法第 302條第3項、第1項之以其他非法方法，剝奪人
    之行動自由未遂罪。被告江奎炫與共犯余少安、彭本輝就前
    揭妨害自由犯行，彼此間有犯意聯絡及行為分擔，均為共同
    正犯。被告江奎炫已著手於妨害自由犯罪行為之實施，而未
    能持續剝奪被害人吳冬滿之行動自由，為未遂犯，爰依刑法
    第25條之規定減輕其刑。
３、爰審酌被告梁閔雄正值壯年，當有辨明是非之能力，卻不知
    以己力賺取財物，意圖勒贖而欲強擄被害人吳冬滿，被告江
    奎炫僅因被告梁閔雄之慫恿邀集，即起意與共犯余少安、彭
    本輝共同妨害被害人吳冬滿之自由，使之惶恐莫甚，造成心
    理難以抹滅之傷害，其犯行危害社會治安、破壞社會秩序甚
    鉅，涉案情節非輕，惟被告江奎炫聽聞被害人呼救後隨即停
    手離開現場，幸未肇致被害人體傷財損，兼衡被告江奎炫於
    本案中並非居於主導地位，犯後於審理期間坦承犯行之犯後
    態度；被告梁閔雄始終否認犯行之犯後態度等一切情狀，分
    別量處如主文所示之刑，並就被告江奎炫部分諭知易科罰金
    之折算標準。
(四)、至本件被告江奎炫持有之犯罪工具WS－5645號車牌並未扣案
    ，且無證據證明係被告江奎炫或共犯余少安、彭本輝所有，
    亦無證據證明尚未滅失，是尚難依法宣告沒收，附此敘明。
三、據上論斷，應依刑事訴訟法第299條第1項前段，刑法第28條
    、第302條第3項、第1項、第347條第3項、第1項、第25條、
    第41條第 1項前段，刑法施行法第1條之1第1項、第2項前段
    ，判決如主文。
本案經檢察官趙佳儀到庭執行職務。
中    華    民    國   100    年    8     月    25    日
                  刑事第二庭    審判長法  官   賴淑敏
                                      法  官   王子謙
                                      法  官   楊數盈
以上正本證明與原本無異。
如不服本判決應於收受判決後10日內向本院提出上訴書狀，並應
敘述具體理由。其未敘述上訴理由者，應於上訴期間屆滿後20日
內向本院補提理由書（均須按他造當事人之人數附繕本）「切勿
逕送上級法院」。
中    華    民    國   100    年    8     月    25    日
                                      書記官   陳麗麗
附錄本案論罪科刑法條：
刑法第347條
意圖勒贖而擄人者，處死刑、無期徒刑或7年以上有期徒刑。
因而致人於死者，處死刑、無期徒刑或12年以上有期徒刑；致重
傷者，處死刑、無期徒刑或10年以上有期徒刑。
第1項之未遂犯罰之。
預備犯第1項之罪者，處2年以下有期徒刑。
犯第 1項之罪，未經取贖而釋放被害人者，減輕其刑；取贖後而
釋放被害人者，得減輕其刑。
刑法第302條
私行拘禁或以其他非法方法，剝奪人之行動自由者，處5 年以下
有期徒刑、拘役或3 百元以下罰金。
因而致人於死者，處無期徒刑或7 年以上有期徒刑，致重傷者，
處3 年以上10年以下有期徒刑。
第1項之未遂犯罰之。